最高法院刑事判決　　　　　　　　　　　　　　　九十一年度台上字第四八九二號
　　上　訴　人　甲○○
右上訴人因違反槍砲彈藥刀械管制條例案件，不服台灣高等法院中華民國九十一年五
月二十三日第二審判決（九十年度上訴字第一二二０號，起訴案號：台灣台北地方法
院檢察署八十八年度偵字第六九八六、八九五四、一四０七一號｜原判決誤載為偵字
第六九八、八九五四、一四０七號），提起上訴，本院判決如左：
    主  文
原判決關於甲○○部分撤銷，發回台灣高等法院。
    理  由
本件原判決認定上訴人甲○○未經許可，於不詳時地向不詳者取得奧地利製點四００
手槍一支（含彈匣一個）、子彈六顆而持有後，於民國八十八年一月十七日許，將該
手槍、子彈出借與歐達宗，歐達宗借得後將之藏放於台北市○○路三十三號之一，四
樓住處。嗣於八十八年一月二十日晚，上訴人於歐達宗、鄭祥平、陳君山、劉志強、
吳發輝、陳吉峰等前往台北市○○路○段二二五號九樓「夢幻幾何酒店」飲酒，至翌
日上午零時許，歐達宗與劉志強、吳發輝、陳吉峰欲離去時，在一樓與鄒興華等發生
口角互毆，歐達宗心生不滿即返回其台北市○○路住處，取出該手槍、子彈，再折回
台北市○○路○段二二五號前馬路上，而於八十八年一月二十一日上午一時許，射擊
一發子彈示威，而後離去。嗣警員於八十八年三月十七日上午九時許查獲上訴人，而
後在上訴人之台北縣汐止市○○街四十七之五號十樓住處查獲奧地利製手槍一支（含
彈匣一個）、子彈五顆等情。因而撤銷第一審關於上訴人部分之不當科刑判決，依想
像競合犯，從一重論處上訴人未經許可，出借手槍罪刑，固非無見。
惟查：(一)、犯罪事實應依證據認定之，無證據不得推定其犯罪事實，刑事訴訟法第一
百五十四條定有明文。而有罪判決書所憑之證據，以足以證明其所認定之犯罪事實為
必要，若所憑之證據與待證事實不相符合，即屬證據上理由矛盾之違法。上訴人於原
審辯稱警訊筆錄非出於自由意思，警員要上訴人配合紀錄，警訊筆錄不實在云云（見
原審卷第二八七頁）。原判決依憑上訴人於警訊之供詞等證據，認定上訴人出借手槍
、子彈給歐達宗。然上訴人於警訊供稱「八十八年一月底左右，歐達宗一個人到我家
，對我稱剛在台北市○○路與通化街口之花都酒店與人口角，被欺負，要向我借槍，
因朋友關係，不好意思拒絕，所以我就借給歐達宗，隔三天左右，歐達宗拿槍到我住
處交給我，並說有在花都酒店外開一槍」云云（見偵字第六九八六號卷第七頁），可
見上訴人於警訊所供，如果屬實，則歐達宗係在花都酒店與人口角互毆後，當日始向
上訴人借手槍、子彈，旋持之至花都酒店前開槍示威。而原判決事實認定歐達宗向上
訴人借得之手槍、子彈係於八十八年一月十七日許，嗣後持借得之手槍、子彈至花都
酒店射擊一發示威之時間，則在八十八年一月二十一日上午一時許。即原判決認定上
訴人出借手槍、子彈之時間與上開所憑之證據不相符合，自有判決證據上理由矛盾之
違法。又原判決認定上訴人將手槍、子彈借與歐達宗之日期為八十八年一月十七日許
，但究竟憑何證據而如此認定，並未說明其依憑之理由，亦有判決理由不備之違法。
(二)、上訴人辯稱警員在其住處查獲之手槍、子彈係歐達宗所有，擅自藏放於上訴人住
處，上訴人不知情云云。證人陳君山於原審證稱「案發時我與甲○○、歐達宗等在甲
○○家喝酒，酒醉後甲○○先去睡覺，臨走前上廁所時，遇到歐達宗，看到歐達宗從
一個白色購物袋中拿出一把黑色手槍，進入嬰兒室往衣櫃上置放」云云；此與劉志強
所供：當晚伊等在上訴人家繼續喝酒，有見到歐達宗進入上訴人住家之嬰兒房等情相
符（見原審卷第二九六頁），原判決就陳君山、劉志強上述有利於上訴人之證詞，未
說明何以不足採之理由，自有判決理由不備之違法。上訴意旨指摘原判決不當，非全
無理由，應認原判決關於上訴人部分有撤銷發回更審之原因。又原判決就上訴人不另
為無罪之諭知部分，基於審判不可分原則，亦一併發回。
據上論結，應依刑事訴訟法第三百九十七條、第四百零一條，判決如主文。
中      華      民      國    九十一    年      九      月      四      日
                              最高法院刑事第九庭
                                  審判長法官  陳  炳  煌
                                        法官  陳  正  庸
                                        法官  韓  金  秀
                                        法官  吳  信  銘
                                        法官  徐  文  亮
      右正本證明與原本無異
                                              書  記  官
中      華      民      國    九十一    年      九      月      九      日
